臺灣高等法院刑事判決
110年度上更一字第182號
上  訴  人  
即  被  告  廖玟傑



選任辯護人  廖年盛律師
上列上訴人即被告因毒品危害防制條例案件，不服臺灣桃園地方
法院108年度訴字第443號，中華民國109年5月21日第一審判決（
起訴案號：臺灣桃園地方檢察署108年度毒偵字第1901號、108年
度偵字第8554號），提起上訴，經判決後，由最高法院發回更審
，本院判決如下：
    主  文
原判決關於販賣第一級毒品（即被訴幫助他人施用第一級毒品）
、施用第一級毒品暨定應執行刑部分均撤銷。
廖玟傑被訴幫助他人施用第一級毒品、施用第一級毒品部分均公
訴不受理。
    理  由
一、公訴意旨略以：
　㈠上訴人即被告廖玟傑（下稱被告，涉犯販賣毒品與黃聯宗之
    部分，另為不起訴處分）知悉海洛因為毒品危害防制條例第
    2條第2項第1款所公告列管之第一級毒品，不得施用，亦知
    悉杜玉忠（涉嫌施用及持有毒品等部分，另案偵辦中）有施
    用第一級毒品海洛因之習性 ，杜玉忠因缺乏毒品海洛因來
    源，於民國107年11月20日上午11時56分許至同日下午2時42
    分許，持門號0000000000號行動電話撥打至被告所持用門號
    0000000000號行動電話，請託被告代為購買毒品海洛因，被
    告遂基於幫助他人施用第一級毒品海洛因之犯意，於同日下
    午2時42分許與杜玉忠通話後，隨即在其位於○○市○○區○○路0
    0號之住所與杜玉忠碰面，由杜玉忠先交付現金新臺幣（下
    同）2,000元予被告，被告旋即以2,000元向真實姓名年籍不
    詳，綽號「林玉珊」之人購買第一級毒品海洛因0.45公克（
    未扣案），又立即返回其上址住所，從中拿取重量不詳之第
    一級毒品海洛因交付與杜玉忠而供其施用。因認被告涉犯刑
    法第30條第1項前段、毒品危害防制條例第10條第1項之幫助
    他人施用第一級毒品罪嫌。
  ㈡被告前於106年間因施用毒品案件，經臺灣桃園地方檢察署檢
    察官以106年度毒偵字第7691號為附命完成戒癮治療之緩起
    訴處分確定，緩起訴期間為1年6月，自107年6月4日起至108
    年12月3日止。詎不知悔改，於上開緩起訴處分確定後5年內
    ，分別基於施用第二級毒品及施用第一級毒品之犯意，於10
    8年3月12日中午某時，在位於○○市○○區○○路00號之住所內，
    先以玻璃球燒烤方式，施用第二級毒品甲基安非他命1次，
    隨後再以針筒注射之方式，施用第一級毒品海洛因1次（施
    用第二級毒品部分，前業經本院以109年度上訴字第2437號
    判決確定）。嗣於108年3月13上午10時10分許，為警持搜索
    票至其上址住所搜索，並扣得注射針筒5支、摻有海洛因殘
    渣之塑膠刮勺1支及殘渣袋3袋、摻有甲基安非他命殘渣之玻
    璃球吸食器2個，並經其同意下採集其尿液送驗，結果呈嗎
    啡及甲基安非他命陽性反應，而悉上情。因認被告涉犯毒品
    危害防制條例第10條第1項之施用第一級毒品罪嫌等語。
二、按被告死亡者，應諭知不受理之判決，並得不經言詞辯論為
    之，刑事訴訟法第303條第5款、第307條分別定有明文；且
    依同法第364條規定，上開規定，於第二審之審判準用之。
    復按同為訴訟條件欠缺之不受理事由，必也不合於刑事訴訟
    法第303條第2款至第7款所列舉之程序違背規定者，始有第1
    款概括規定之適用，而以數個程序違背規定為競合之欠缺時
    ，應以不適法理由程度較重者予以裁判，其中第5款被告死
    亡者，因其為當事人一方之訴訟主體既已不存在，則在程度
    上，其不適法當然較諸其他各款事由為重（最高法院101年
    度台上字第2301號判決意旨參照）。
三、經查，原審就被告販賣第一級毒品（即被訴幫助他人施用第
    一級毒品）罪 、施用第一級毒品罪分別判決處有期徒刑15
    年、7月，因被告不服，於109年6月4日合法提起上訴，經本
    院以109年度上訴字第2437號判決駁回上訴，然被告復提起
    上訴，再經最高法院以110年度台上字第411號判決撤銷前開
    二部分，認就販賣第一級毒品部分，被告於108年3月13日警
    訊之供述是否出於自由意願尚應調查，另施用第一級毒品部
    分，因毒品危害防制條例第20條第3項規定，於被告行為後1
    09年1月15日修正公布，自同年7月15日施行，原審仍為論罪
    科刑，適用法則不當，發回本院審理，惟被告嗣於111年2月
    16日死亡等情，有前開判決、被告聲明上訴狀、○○市政府警
    察局桃園分局處理相驗案件初步調查報告暨報驗書、臺灣桃
    園地方檢察署111年4月8日桃檢維仁000相000字第000000000
    0號函暨附件臺灣桃園地方檢察署甲字第000000000號相驗屍
    體證明書在卷可稽（見上訴字卷第37頁、上更一字卷第297
    、309-311頁），揆諸前揭說明，被告於合法上訴後死亡，
    其訴訟主體已不存在，且就施用第一級毒品部分因有數程序
    違背規定為競合，亦應以不適法理由程度較重者即刑事訴訟
    法第303條第5款之事由為不受理判決。原審不及審酌，均為
    實體判決尚有未合，自應由本院將原判決關於販賣第一級毒
    品（即被訴幫助他人施用第一級毒品）、施用第一級毒品暨
    定應執行刑部分均予撤銷，改依據刑事訴訟法第303條第5款
    之規定諭知此部分公訴不受理判決，並不經言詞辯論為之。
據上論斷，應依刑事訴訟法第369條第1項前段、第364條、第303
 條第5款、第307條，判決如主文。
中　　華　　民　　國　　111 　年　　4 　　月　　12　　日
                  刑事第十一庭審判長法  官  張江澤
                                    法  官  章曉文
                                    法  官  郭惠玲
以上正本證明與原本無異。
如不服本判決，應於收受送達後20日內向本院提出上訴書狀，其
未敘述上訴之理由者並得於提起上訴後20日內向本院補提理由書
（均須按他造當事人之人數附繕本）「切勿逕送上級法院」。
                                    書記官  湯郁琪
中　　華　　民　　國　　111 　年　　4 　　月　　14　　日